臺灣屏東地方法院刑事判決　　　　　　　　　　　　　九十三年度交訴字第六八號
　　公　訴　人　臺灣屏東地方法院檢察署檢察官
　　被　　　告　甲○○
右列被告因業務過失致死等案件，經檢察官提起公訴（九十三年度偵字第三九二五號
、第三四六四號），本院判決如左：
     主  文
甲○○從事業務之人，因業務上之過失致人於死，處有期徒刑伍月，如易科罰金，以
參佰元折算壹日。
其餘被訴部分無罪。
     事  實
一、甲○○為高億通運有限公司所屬司機，為從事駕駛業務之人，其於民國九十三年
    五月十八日晚間十時許，在高雄市前鎮區某夜市內，食用含高濃度酒精成分之藥
    膳補品後，縱經休息至隔日上午八時許，體內仍殘留約吐氣中所含酒精濃度０點
    二七～０點三一毫克之酒精成分，其原應注意汽車駕駛人因飲用酒類或其他類似
    物後，其吐氣所含酒精濃度超過每公升○‧二五毫克者，不得駕車，竟仍於同時
    許，受公司之指示，駕駛車號Ｘ三—七三六號營業曳引車，沿屏東市境內台一線
    省道由西往東方向行駛，欲往同市○○路某加工區內載運貨物，於同時十二分許
    ，途經該路段三百九十二公里又七百公尺、設有行人穿越道之處時，因紅燈暫停
    於內側車道，行人侯張金葉則藉機由北往南方向通過該穿越道（該方向為綠燈）
    ，惟僅至中央分隔島，即因號誌轉換，無法續行，侯張金葉乃在中央分隔島前（
    即行人穿越道中間處）等候。同時，甲○○亦見綠燈亮起，正欲起步前行，詎其
    本應注意汽車行近行人穿越道前，應減速慢行，遇有行人穿越時，無論有無交通
    警察指揮或號誌指示，均應暫停讓行人先行通過，且汽車行駛時，駕駛人應注意
    車前狀況，並隨時採取必要之安全措施，而依當時之天候晴、該處之路面乾燥、
    無缺陷、亦無障礙物，視距良好，依當時情形並無不能注意之情事，竟疏未注意
    應暫停禮讓侯張金業先行通行，及車前狀況，貿然加速前行，至其所駕駛之車輛
    左前方車頭撞及侯張金葉，致使侯張金葉受有顱骨骨折、腦外溢併腹裂開、腸外
    溢等傷害，而當場死亡。甲○○於犯罪未為有偵查權之人發覺前，即電請警方到
    場救援處理，並於警員到現場時向警員自首犯罪，接受裁判。
二、案經屏東地方法院檢察署檢察官自動檢舉偵查起訴。
     理 由
壹、有罪部分：
一、右揭事實，訊據被告甲○○於本院審理時，除辯稱：當時係因右方有車輛擋住視
    線，我才沒有看到被害人，並沒有過失云云外，餘均坦承不諱。
二、然查：
 （一）被告前開過失致人於死之事實，業據現場目擊證人郭天源、張文騰於警偵訊
       中證述甚詳，核與被告前揭自白不諱部分之內容相符，並經被告於本院審理
       時所不爭執，復有道路交通事故現場圖、道路交通事故調查報告表、電請相
       驗案件報告表各一紙、及事故現場與車損相片共十二張在卷可資佐證。且被
       害人侯張金葉係因本件車禍致因顱骨骨折、腦外溢併腹裂開、腸外溢等傷害
       ，而當場死亡，亦經臺灣屏東地方法院檢察署檢察官督同法醫師相驗明確，
       有相驗屍體證明書、驗斷書及勘驗筆錄等在卷可憑。據此，堪認證人郭天源
       、張文騰上開不利於被告之證述內容，確與事實相符，應可採為被告論罪科
       刑之依據。
 （二）又被告於九十三年五月十八日晚間十時許，曾在高雄市前鎮區某夜市內，食
       用含高濃度酒精成分之藥膳補品，已據被告於偵訊中供述甚詳，而一般市售
       藥膳補品，為提高立即感受、或刻意宣揚通筋疏骨之功效，商家均於產品加
       入大量酒精，以廣召徠，而被告猶予食用，縱經休息至隔日上午八時許，體
       內仍不免殘留相當之酒精成分，此乃眾所週知之事項，無庸舉證，被告為智
       慮成熟之成年人，對此衡無不能認識之理，其對於行車前，身體中含有酒精
       成分一事，自應有所認識，而本件車禍係發生於九十三年年五月十九日上午
       八時十二分許，被告則係於同日上午九時十分許，經警委託寶健醫院抽血測
       得其血液中所含酒精成分達四七ｍｇ／ｄｌ，而一般血液中酒精濃度約為呼
       氣酒精濃度之二千一百倍，且因人體之代謝作用，血液中酒精濃度每小時下
       降約一０～一九ｍｇ／ｄｌ，此曾經法務部法醫研究所於九十年二月一日以
       法醫所九十清字第０一五０號函示甚詳，並為本院職務上所知悉，亦無庸舉
       證，是依被告於肇事後一小時二分所檢測之結果，換算被告於肇事時之呼氣
       中所含酒精成分應達０點二七～０點三一毫克，亦可認定。
 （三）被告雖以前詞置辯，惟其係暫停於內側車道，所駕駛者復為高車身之營業曳
       引車，視野寬廣，且當時之天候晴，視距良好，已如前述，其前方視野無礙
       ，情至顯然，衡情，其自足以輕易察悉被害人自其前方由右往左通行，並在
       其左前方處等候通行。況被告於偵訊中供承：「（檢察官問：你要走時是否
       有看左右車道？）‧‧‧我走時前面都沒有東西。」云云，然被害人係受被
       告車輛左前方車頭所撞及，亦即在被告正前方受撞（駕駛座係在車輛左前方
       位置），已如前述，被告如確有注意前方行車狀態等情事，何能全然不見被
       害人，其此部分所述，即與事理不符，自難據為有利於其之認定，足證被告
       應有未注意前方行車狀態即貿然駕車前行之舉，其上詞所辯，無非卸責，不
       可採信。
 （四）第按汽車駕駛人飲用酒類或其他類似物後其吐氣所含酒精濃度超過每公升○
       ‧二五毫克者，不得駕車，且汽車行近行人穿越道前，應減速慢行，遇有行
       人穿越時，無論有無交通警察指揮或號誌指示，均應暫停讓行人先行通過，
       再汽車行駛時，駕駛人應注意車前狀況，並隨時採取必要之安全措施，道路
       交通安全管理規則第一百十四條第二款、第一百零三條及第九十四條第三項
       分別定有明文。被告身為職業駕駛人，對於上揭規定自應注意並遵守，而依
       當時狀況，又無不能注意之情事，詎仍疏未注意，以致肇事，可見被告於本
       件車禍確有違反上述交通安全規則至明，足證被告於本件車禍確有過失，且
       本件經送臺灣省高屏澎區車輛行車事故鑑定委員會鑑定，亦同此認定，有該
       會九十三年七月二十日高屏澎鑑字第九三一三二二號附卷可稽。被害人因本
       件車禍死亡，與被告之過失行為間並有相當因果關係。綜上，本案事證明確
       ，被告犯行洵勘認定。
二、被告係高億通運有限公司之司機，為從事駕駛業務之人，於執行業務中駕車肇事
    致人於死，核其所為，應成立刑法第二百七十六條第二項之業務過失致人於死罪
    。再查被告飲用含酒精成分之物品後，其吐氣中所含酒精成分超過每公升０點二
    五毫克，應不得駕車，詎仍駕車，並於行經行人穿越道時，不依規定讓行人優先
    通行，因而肇事致人於死，應依道路交通管理處罰條例第八十六條加重其刑。被
    告於肇事後向警報案，接受偵訊並坦承犯罪，有屏東縣警察局道路交通事故肇事
    人自首情形紀錄表及警局筆錄在卷可佐，其對於未發覺之犯罪自首而受裁判，應
    減輕其刑。被告之刑同時有加重及減輕事由，依法應先加後減。爰審酌被告犯罪
    後未完全坦承犯行，態度不佳，且因重大過失，肇致被害人死亡，犯罪危害甚鉅
    ，惟念其已與被害人家屬達成調解，並已賠償損害，有調解書一紙在卷可憑及其
    犯罪之手段等一切情狀，量處如主文所示之刑，並諭知易科罰金之折算標準。
貳、無罪部分：
一、公訴意旨另稱：被告吐氣中所含酒精成分既已達０點二五毫克以上，竟仍駕車，
    自應另負刑法第一百八十五條之三之罪嫌。
二、按犯罪事實應依證據認定之，無證據不得推定其犯罪事實，不能證明被告犯罪者
    ，應諭知無罪之判決，刑事訴訟法第一百五十四條第二項、第三百零一條第一項
    分別定有明文。
三、公訴人認被告涉有前開罪嫌，無非係以被告之供述、證人韓志明之證述及血液檢
    驗單一紙等為其論據。訊之被告於本院審理時固坦承有於前揭時地駕車肇事等情
    事不諱，惟堅決否認有何公共危險之情事，辯稱：我沒有不能安全駕駛之情事等
    語。
四、本院查：
 （一）本件車禍發生時，被告呼氣中所含酒精成分應達０點二七～０點三一毫克，
       雖如前述。且呼氣中所含酒精成分達○點二五毫克至○點四○毫克時，對駕
       駛能力之影響為駕駛人視覺、反應靈敏性減弱，對速度及距離的判斷力變差
       ，此時肇事率較諸正常狀況約提高為二至六倍之間，雖亦經法務部於八十八
       年五月十八日以法八八檢字第００一六六九號函示甚明，然酒精對於個人之
       影響，乃因個人之體質而有所差異，非可一概相提並論，上開函示資料僅顯
       示酒精對於平均多數人之影響，並未提及個體間，是否尚有因其他因素介入
       （如個人體質因素等）而有差異結果之現象產生，自僅得用以對照參考，無
       從據為判斷行為人是否已致不能安全駕駛動力交通工具之標準。是以，行為
       人是否已因服用酒類，而達不能安全駕駛動力交通工具之程度，仍應由事實
       審法院就行為人於行為時之一切主客觀情狀綜合判斷，而為具體之認定。
 （二）證人即本件查獲警員韓志明於偵訊中證稱：「（檢察官問：〈被告〉當時是
       否有做直線行走、平衡測試？）在交通隊有，都正常。」、「（檢察官問：
       當時甲○○的意識是否清楚？）都正常。」、「（檢察官問：還有無其他證
       據？）在現場有看到他眼睛泛紅。」、「（檢察官問：眼睛泛紅跟公共危險
       ，有無關係？）沒有。」等語在卷，且其所制作之卷附道路交通事故現場圖
       上亦明載：甲○○經直線及單腳平衡測試均正常等語，顯見被告因肇事而當
       場為警查獲時之意識狀況、身體平衡能力、及對外界事物之反應能力等，均
       屬正常，並無減弱之跡象，是被告所辯：並未不能駕駛等語，即非無稽。
 （三）綜上所示，本件公訴人認被告涉有前開罪嫌所舉之證據資料，經本院調查審
       閱後，尚不足得有不利被告之心證，此外，本院復查無其他積極證據足認被
       告有公訴意旨所指不能安全駕駛動力交通工具而駕駛之犯行，揆諸前揭法條
       意旨，即應為有利於被告之認定，為其無罪之諭知。
據上論斷，應依刑事訴訟法第二百九十九條第一項前段、第三百零一條第一項，道路
交通管理處罰條例第八十六條第一項，刑法第二百七十六條第二項、第六十二條前段
、第四十一條第一項前段，罰金罰鍰提高標準條例第一條前段、第二條，判決如主文
。
本案經檢察官林津鋒到庭執行職務。
中      華      民      國      九十三      年      十    月    二十    日
                                      臺灣屏東地方法院交通法庭
                                          審判長法  官  潘正屏
                                                法  官  黃聖涵
                                                法  官  林世民
右正本證明與原本無異。
如不服本判決應於收受本判決後送達後十日內向本院提出上訴書狀，其未敘述上訴理
由者，並得於提起上訴後十日內向本院補提理由書狀（均須按他造當事人之人數附繕
本 ）「切勿逕送上級法院」
被告就公共危險部分不得上訴。
                                                書記官   張儷薾
中      華      民      國      九十三      年      十    月    二十    日
附錄論罪科刑法條：
中華民國刑法第二百七十六條
因過失致人於死者，處二年以下有期徒刑、拘役或二千元以下罰金。
從事業務之人，因業務上之過失犯前項之罪者，處五年以下有期徒刑或拘役，得併科
三千元以下罰金。
